【裁判字號】    95,易,289
【裁判日期】    950524
【裁判案由】    妨害兵役
【裁判全文】
臺灣士林地方法院刑事判決               95年度易字第289號
公  訴  人  臺灣士林地方法院檢察署檢察官
被      告  丙○○
上列被告因妨害兵役案件，經檢察官聲請簡易判決處刑（95年度
偵字第545 號），本院士林簡易庭認不宜以簡易判決處刑（95年
度士簡字第238號），簽由本院改依通常程序，判決如下：
    主  文
丙○○無罪。
    理  由
一聲請簡易判決處刑意旨略以：被告丙○○係民國94年度輔助軍
  事勤務隊教育召集仁愛9308號編號0089號應召員，其教育召集
  令經掛號郵寄，由其兄乙○○代為簽收，惟被告卻意圖避免前
  開召集令，未按時於94年8 月16日前往臺北市○○○路○ 段12
  1 號空軍松山基地指揮部報到參加召集，無故逾應召期限2 日
  。因認被告涉犯妨害兵役治罪條例第6 條第1 項第4 款之罪嫌
 。
二按犯罪事實應依證據認定之，無證據不得認定其犯罪事實，又
  不能證明被告犯罪者，應諭知無罪判決，刑事訴訟法第154 條
  、第301 條第1 項分別定有明文。而刑事訴訟上證明之資料，
  無論為直接證據或間接證據，均須達於通常一般之人均不致有
  所懷疑，而得確信其真實之程度，始得據為有罪之認定，若其
  關於被告是否犯罪之證明未能達此程度，而有合理之懷疑存在
  ，致使無從形成有罪之確信，根據「罪證有疑，利於被告」之
  證據法則，即不得據為不利被告之認定，此有最高法院76年台
  上字第4986號判例可稽。次按成立妨害兵役治罪條例第6 條第
  1 項第4 款之罪，除行為人客觀上有應受教育召集或勤務召集
  ，無故逾應召期限2 日者外，尚需主觀上有「避免教育召集或
  勤務召集之意圖」，如主觀上無此意圖，即難以該罪相繩。
三訊據被告丙○○，固坦承伊為94年度輔助軍事勤務隊教育召集
  仁愛9308號編號0089號應召員，依法應於94年8 月16日至址設
  台北市○○○路○ 段121 號松山基地之空軍松山基地指揮部報
  到，然其未於上開期間報到，且逾應召期限2 日等情不諱，惟
  矢口否認有避免教育召集令之意圖，辯稱：上開召集令係由伊
  兄乙○○簽收，而乙○○有中度智障，收到召集令後未告知伊
  ，逕將召集令置於其床舖下，一直到伊母整理乙○○之房間才
  發現，而請伊兄黨樂群（已更名為邱羿傑）轉知伊，惟此時已
  逾應到案時間等語。經查：
  (一)被告係94年度輔助軍事勤務隊教育召集仁愛9308號編號0089
    號應召員，應於94年8 月16日至臺北市○○○路○ 段121 號
    空軍松山基地指揮部報到，該教育召集令經掛號郵寄，由其
    兄乙○○代為簽收，惟被告未按時於該日前往空軍松山基地
    指揮部報到，逾應召期限2 日等情，除據被告自承外，並有
    台北市後備司令部妨害兵役案件報告書、年度各種召集無故
    未報到應召員年籍表、乙○○簽收召集令之回執、被告入出
    國日期證明書、空軍松山基地指揮部94年度輔助軍事勤務隊
    召集人員名冊各1 份在卷可參，堪可認定。
  (二)查乙○○為被告之兄，於94年間曾幫被告收受教育召集令，
    收到該召集令後即擺放在其房間之床下等情，業據證人乙○○證述在卷（見本院95年5 月10日審理筆錄），而被告之母
    甲○○於94年8 、9 月間某日，幫乙○○整理房間時，在乙○○床下掃出通知被告報到之教育召集令，旋要其子邱羿傑
    通知被告，在此之前乙○○未曾說過曾幫被告收受教育召集
    令之事。另乙○○有在外面撿東西藏放在其床下之習慣，發
    現前開教育召集令當天，另在乙○○床下發現香菸盒、紙、
    筆、書刊等物，先前打掃乙○○房間時，亦曾發現乙○○將
    收到之掛號信放在床下等情，業據證人即被告之母甲○○於
    本院審理時結證在卷（參本院95年5 月10日審理筆錄）。
    再參酌證人乙○○於本院審理時，在檢察官問：「你收到（
    教育召集令）有無跟何人講？」，覆以：「跟我媽媽講，大
    約收了3 年以後才講，我國中畢業3 年才講」，檢察官問：
    「（收到教育召集令）為何不告訴任何人？」，答以：「這
    是我的隱私權，相片要有底片」等語，暨乙○○領有中度智
    障手冊等情，有中華民國身心障礙手冊1 份在卷可參，堪認
    乙○○雖為近40歲之人（58年4 月26日生），然其智能非比
    常人，有中度智能障礙，故乙○○誠可能將收到之上述教育
    召集令藏放在其床下，而未告知任何人。是證人乙○○、甲○○證稱：乙○○代被告收受教育召集令後，即藏放在乙○○之床下，未告知任何人，迄至甲○○幫乙○○打掃房間時
    ，才在乙○○之床下發現等語，堪可採信。
  (三)依上所述，前開教育召集令為被告智能障礙之兄乙○○代被
    告收受，乙○○收受後藏放在其床下，未告知任何人，迄至
    94年8 、9 月間，被告之母甲○○幫乙○○整理房間時，始
    從乙○○床下發現，才請其子邱羿傑通知被告，是被告辯稱
    ：邱羿傑通知伊時，已逾教育召集令應報到之時間，故未遵
    期報到等語，堪認為實。從而被告雖應受召集，逾應召期限
    2 日，然難以認定其係無故逾應召期限2 日，及係意圖避免
    教育召集始逾應召期限2 日，依前開說明，被告之舉與妨害
    兵役治罪條例第6 條第1 項第4 款之構成要件，顯不相當，
    難以該罪相繩。此外，本院復查無其他積極證據足資證明被
    告涉犯公訴人所指犯行，自屬犯罪不能證明，依前開說明，
    應諭知被告無罪之判決。
四據上論斷，應依刑事訴訟法第452 條、第301 條第1 項，判決
  如主文。
本案經檢察官林聰良到庭執行職務
中    華    民    國    95    年    5     月    24    日
                  刑事第五庭審判長法  官  朱光仁
                                  法  官  彭洪媛
                                  法  官  江翠萍
以上正本證明與原本無異。
如不服本判決，應於判決送達後10日內，向本院提出上訴狀。
                                  書記官  張茹茵
中    華    民    國    95    年    6     月    1     日


司法院資訊處製作；財團法人民間司法改革基金會備份。
